【裁判字號】    94,重訴,11
【裁判日期】    950329
【裁判案由】    損害賠償
【裁判全文】
臺灣高等法院高雄分院民事判決          94年度重訴字第11號
原      告  甲○○
被      告  乙○○
上列當事人間因請求侵權行為損害賠償事件，提起刑事附帶民事
訴訟，經刑事庭移送前來，本院於民國95年3 月15日言詞辯論終
結，判決如下︰
    主  文
被告應給付原告新臺幣肆佰捌拾萬玖仟柒佰捌拾壹元，及自民國
94年10月7 日起至清償日止，按年息百分之五計算之利息。
原告其餘之訴駁回。
訴訟費用由被告負擔三分之一，餘由原告負擔。
本判決第一項於原告以新臺幣壹佰陸拾萬元為被告供擔保後，得
假執行。
原告其餘假執行之聲請駁回。
    事實及理由
一、被告未於言詞辯期日到場，核無民事訴訟法第386 條各款所
    列各款情形，爰依原告之聲請，由其一造辯論而為判決。
二、原告主張：兩造於民國92年9 月24日凌晨，受邀至高雄市苓
    雅區○○○路205 號「享溫馨KTV 」為朋友慶生，席間王泓
    傑加入聚會，因向原告敬酒遭拒，發生口角，王泓傑曾持折
    疊式小刀，作勢要捅原告而經制止，隨即各自離開。嗣被告
    與王泓傑及「阿凱」（姓名、年籍不詳）在大門外遇原告步
    出該店，再起爭執，即共同毆打原告，王泓滐並持上開折疊
    式小刀刺原告背部，致原告受有胸椎穿刺傷合併脊椎損傷、
    雙下肢癱瘓之重傷害（王泓滐刑案部分，另由檢察官偵辦）
    。原告因此支出醫療費用新台幣（下同）30萬6518元、看護
    費用21萬元、交通費用14萬5 千元、醫療器材費用5550元，
    並受有勞動能力減少之損失及精神上損害。爰請求被告賠償
    所受損害1639萬0568元並加計法定遲延利息，及陳明願供擔
    保聲請宣告假執行。
三、被告則以：對於原告所受傷勢，及支出醫療費用30萬6518元
    、看護費用21萬元、交通費用14萬5 千元、醫療器材費用
    5550元，鑑定結果受有減少勞動能力80% 之損失等情，並不
    爭執，但伊並未動手毆打原告或拿刀刺他，是別人所傷等語
    ，資為抗辯。
四、被告否認有共同毆打或持刀刺傷原告。經查，本件事故發生
    之經過，業據被告於警訊時陳稱：事故發生前，兩造在「享
    溫馨KTV 」參加朋友慶生聚會，王泓傑（即「子龍」）中途
    受被告邀約加入聚會，未幾與原告發生衝突，經勸架不歡而
    散，嗣後在大門口等「文龍」（林秉陞）開車載我回家時，
    王泓傑再與原告起爭執，大打出手，後來王泓傑把一把類似
    蝴蝶刀放進褲袋後騎機車倉皇離去，我與原告女友「小君」
    （即劉美君）就看到原告背部流血，之後是「阿賢」（李俊
    賢）「小君」開車將原告送醫；原告說有三人出手打他是王
    泓傑、我及「阿凱」（姓名不詳），當時我有意思打他，是
    我朋友把我拉開，就沒有打他（92年9 月28日警訊筆錄），
    及王泓傑在慶生聚會中，與原告在包廂外發生口角，王泓傑
    曾手持折疊式小刀作勢要捅原告，經制止才散去等情，亦據
    在場目擊之證人李俊賢於偵訊時證稱：在（包廂）外頭「子
    龍」（即王泓滐，筆錄誤載為「之龍」，下同）與原告有拉
    扯、打架，彼此「嗆聲」，後來「子龍」亮出刀子，類似要
    捅原告，... 我勸架後就想離去；證人劉美君於偵訊時證稱
    ：後來他們出去（包廂）外頭，看見「子龍」亮出刀子...
    ，後來朋友出來勸（高雄地檢署93核退偵字263 號卷25頁背
    面至26頁），足認本件傷害事故發生前原告與王泓傑之間已
    有嚴重衝突，王泓傑並曾拿出刀子作勢要傷害原告，因在場
    之朋友制止而未繼續衝突，被告亦於偵訊時稱：在包廂外頭
    「子龍」與原告發生拉扯、推來推去，很多人都跑出來看（
    同上卷24頁），則其雙方之間關係緊張，情緒一觸即發，為
    兩造所認知。又根據被告在警訊之上開陳述，當時「文龍」
    「阿賢」均到停車場開車，在場之人除兩造及王泓傑、「阿
    凱」外，全程在場目擊原告受傷之人為劉美君，則除原告之
    指認外，自以劉美君之證詞最足據以認定加害之人。據證人
    劉美君於警訊時稱：我和原告在大門右側等「阿賢」開車來
    載我們時，被告及王泓傑、「阿凱」3 人走向原告，不知道
    他們說什麼就打起來，當時看到王泓傑左手拿一把類似折疊
    刀，上有血跡，原告則背部流血站不起來；於偵訊時稱：我
    與原告走下樓，看見被告、王泓傑等人在機車旁，他們看見
    原告走過去，就動手打他；被告踢他、打他，王泓傑拿刀子
    出來傷到原告背部；三人打原告，王泓傑在左手邊，被告在
    前方，另一人在右邊（警訊筆錄及同上卷26至27頁），所指
    王泓傑持刀刺傷原告之情與被告在甫案發後在警訊所為指述
    一致，而李俊賢稱：我要去停車場牽車回大廳載原告時，見
    原告與王泓滐間在「嗆聲」，被告也在場；牽車回來時，見
    原告躺在地上（同上卷25背面至26頁），顯然原告與王泓傑
    雙方因先前之衝突，態度均極不友善，極盡挑釁之能事，而
    王泓傑為被告邀請之朋友，則被告見原告與王泓傑互相叫囂
    ，而加入鬥毆，亦合於當時之情境，足認證人劉美君指認被
    告共同毆打原告，及王泓傑於雙方衝突當中持刀刺傷原告，
    合於事實，堪以採信。被告固否認一同毆打原告，其後並辯
    稱：有上前要拉開王泓傑，是要勸架云云，然其既自承原來
    有意思打原告，復未能證明有他人勸阻，劉美君並指認「阿
    凱」一同毆打原告，則在無其他人強力介入勸阻之情況下，
    實難期待被告在雙方衝突之時自我克制其血氣，至於其辯稱
    要拉開王泓傑，如果屬實，原告當心存感謝，實無指認其參
    與加害之理。至於王泓傑於刑事案件審理中稱：被告有上前
    抱住我，不讓我打原告云云，惟其係加害原告之利害關係人
    ，當庭並將加害責任歸究予未經查獲之「阿凱」，證詞顯然
    偏頗，及劉美君嗣後於本院刑事庭證稱：被告是在勸架等語
    ，與其先前所為證詞全然相反，且據其稱已與原告分手，則
    其此時證詞之正確性即非無疑，而被告是否勸架，原極易分
    辨，證人當不致為錯誤之陳述，是其嗣後所為迴護被告之證
    詞，實不足採，即無從為有利被告之認定。
五、證人即在「享溫馨KTV 」任職之黃昱昇固稱：事故發生時，
    被告站在打架人群左側與別人交談，沒有參與打架；我看見
    被告在講電話，沒有看到他出手打原告（見警訊筆錄及高雄
    地檢署93核退偵字263 號卷23頁背面）。然黃昱昇自稱當時
    在大廳工作，距離打架現場約10公尺，看見6 到8 人圍在一
    起打架，就趕緊報警，則其焦點應在打架之群體，如何在混
    亂之中分辨何人未加入？其證詞已悖於事理。且所稱被告當
    時與他人交談或講電話之情，與被告所為陳述亦有出入，核
    無足採。另證人林秉陞稱：我與原告要離去時，到大門口，
    王泓傑就上前打原告，我上前扶他，「阿凱」踢他一下，當
    時被告在何處我沒有留意；未看見被告在旁（偵查卷27至28
    頁），然被告在警訊時既明確陳述事故發生時，是在等林秉
    陞（文龍）去開車來載他，即林秉陞當時未全程在場目擊，
    自不足為被告未加入毆打原告之證明。
六、綜上，足認被告確與王泓傑共同毆打原告，並因王泓傑持類
    似折疊刀刺傷原告，致原告受有胸椎穿刺傷合併脊髓損傷導
    致雙下肢癱瘓之傷害，亦有阮綜合醫院函文可稽（原審法院
    刑事卷44頁）。按民法第185 條第1 項前段規定，數人共同
    不法侵害他人之權利者，連帶負損害賠償責任。民事上之共
    同侵權行為（狹義的共同侵權行為，即加害行為），行為人
    間不以有意思聯絡為必要，數人因過失不法侵害他人之權利
    ，苟各行為人之過失行為，均為其所生損害共同原因，即所
    謂行為關連共同，亦足成立共同侵權行為，依民法第185 條
    第1 項前段之規定，各過失行為人對於被害人應負全部損害
    之連帶賠償責任（最高法院67 年 台上字第1737號判例參照
    ）；所謂共同侵權行為，係指數人共同不法對於同一之損害
    ，與以條件或原因之行為。加害人於共同侵害權利之目的範
    圍內，各自分擔實行行為之一部，而互相利用他人之行為，
    以達其目的者，仍不失為共同侵權行為人，而應對於全部所
    發生之結果，連帶負損害賠償責任（最高法院78年度台上字
    第2479號判決參照）。又民法第193 條第1 項規定，不法侵
    害他人之身體或健康者，對於被害人因此喪失或減少勞動能
    力或增加生活上之需要時，應負損害賠償責任。第195 條第
    1 項前段規定，不法侵害他人之身體、健康者，被害人雖非
    財產上之損害，亦得請求賠償相當之金額。被告於本件事故
    發生前，既已目擊原告與王泓傑間發生衝突，王泓傑並持折
    疊式小刀作勢要捅原告，因朋友勸阻而未果，則其就雙方之
    衝突隨時可能再度發生，王泓傑並有再次持刀傷害原告之危
    險，已有認知，竟於嗣後二人在ＫＴＶ門口再度發生爭執並
    起肢體衝突時，與「阿凱」加入共同毆打原告，致原告同時
    面臨數人攻擊，不及防備王泓傑持刀行刺，而遭致前揭穿刺
    傷，則被告之行為，對於原告所受傷害，自亦具有原因力，
    按之上開說明，應負共同侵權行為人之責任。是以原告請求
    被告依上揭規定賠償所受損害，應予准許。茲就其請求之金
    額是否有理由，分述如下：
  (一)原告主張因所受傷害，已支出醫療費用30萬6518元、看護費
    21萬元、交通費14萬5000元及復健器材費5550元，業經提出
    醫療及復健器材收據附於94年附民字第99號卷為憑，且依原
    告受傷程度，確於相當期間內須專人看護且無法駕車，其所
    為看護費及交通費之支出核屬必要，而被告就原告各該支出
    金額及收據亦不爭執（本院卷42頁），堪認為真實。
  (二)原告主張受有勞動能力減少之損害，請求按基本工資每月
    15840 元為計算基準，至60歲退休年齡尚有27年，計算所受
    損害。查原告為60年1 月7 日出生，受傷時年32歲，正值壯
    年，為有工作能力之人，且至60歲一般勞工退休年齡尚有27
    年餘之工作期間，則其請求按基本工資、期間27年作為計算
    損害之基準，核屬正當。又原告受傷癒後情況不良於行，無
    法從事原來房地產買賣競標之工作，減少勞動能力80% ，只
    能從事雙手所能做較輕工作，有阮綜合醫院鑑定函可參（本
    院卷36頁），被告就鑑定結果亦不爭執（同上卷42頁），則
    計算原告所受勞動能力減損之損害額，應為264 萬2713元（
    元以下四捨五入，計算式為：15840X12=190080, 190080X
    17.378953X80%=0000000）。 原告所為請求，在此範圍內為
    有理由，逾此部分為無理由，應不准許。
  (三)原告請求精神慰撫金300 萬元部分，查原告正值壯年，因被
    告共同加害行為導致雙下肢癱瘓，需助行器才能行走，同時
    合併有大小便控制功能障礙，未來痊癒的可能性極低，需長
    時間復健及藥物治療，有阮綜合醫院函文可憑，肉體、精神
    確受極大痛苦。本院斟酌本件事故之發生始末、被告等共同
    加害情況，及原告為高中畢業，原從事法拍屋競標工作，被
    告為國中畢業，從事遊藝場開分員工作等兩造之身分、地位
    、經濟能力等，認為原告請求300 萬元，尚嫌過高，應以
    150 萬元為適當，逾此數額之請求，為無理由。
七、從而，原告基於侵權行為之法律關係，請求被告賠償所受損
    害，於480 萬9781元範圍內（計算式為：306518+210000+
    145000+5550+0000000+0000000=0000000）， 及自94年10月
    7 日（起訴狀繕本送達翌日）起至清償日止，依法定利率5%
    計算之遲延利息部分，洵屬正當，應予准許。逾此部分所為
    之請求，為無理由，應予駁回。原告陳明願供擔保，聲請宣
    告假執行，經核其勝訴部分，合於法律規定，酌定相當擔保
    金額宣告之；其餘假執行之聲請，因訴之駁回而失所附麗，
    不予准許。
據上論結，本件原告之訴，為一部有理由，一部無理由，依民事
訴訟法第385 條第1 項前段、第390 條第2 項、第79條，判決如
主文。
中    華    民    國    95    年    3     月    29    日
                            民事第六庭
                                審判長法官 許明進
                                法      官 張明振
                                法      官 謝肅珍
以上正本證明與原本無異。
如對本判決上訴，須於判決送達後20日內向本院提出上訴狀，其
未表明上訴理由者，應於上訴後20日內向本院提出上訴理由書（
均須按他造當事人之人數附繕本）。上訴時應提出委任律師或具
有律師資格之人之委任狀，並依附註條文規定辦理。
中    華    民    國    95    年    3     月    29    日
                                書  記 官  廖素珍
附註：
民事訴訟法第466 條之1：
對於第二審判決上訴，上訴人應委任律師為訴訟代理人，但上訴
人或其法定代理人具有律師資格者，不在此限。上訴人之配偶、
三親等內之血親、二親等內之姻親，或上訴人為法人、中央或地
方機關時，其所屬專任人員具有律師資格並經法院認適當者，亦
得為第三審訴訟代理人。
第1 項但書及第2 項情形，應於提起上訴或委任時釋明之。


司法院資訊處製作；財團法人民間司法改革基金會備份。
